【裁判字號】    99,上易,1488
【裁判日期】    990901
【裁判案由】    妨害自由等
【裁判全文】
臺灣高等法院刑事判決                99年度上易字第1488號
上  訴  人
即  被  告  乙○○
選任辯護人  陳明欽  律師
上  訴  人
即  被  告  戊○○
            丙○○
            丁○○
上列三人共同選任辯護人  王秋滿  律師
上列上訴人因妨害自由等案件，不服臺灣基隆地方法院98年度易
字第378號，中華民國99年4月19日第一審判決（起訴案號：臺灣
基隆地方法院檢察署98年度偵字第2043號），提起上訴，本院判
決如下：
    主  文
上訴駁回。
    事  實
一、戊○○明知未經許可，不得持有槍砲彈藥刀械管制條例所列
    管之刀械，仍於民國98年4月29日前之數日，在臺北縣三重
    跳蚤市場內，以不詳代價，購入屬槍砲彈藥刀械管制條例所
    列管之刀械即扁鑽1支，並自斯時起，未經許可而持有之。
二、緣甲○○(經原審判處有期徒刑6月確定)與己○○均係建築
    業承包商，均曾承包基隆市七堵區○○○路「優泉小鎮」工
    地之工程，然因同業競爭關係而對己○○有所不滿。又甲○○與乙○○係同居男女朋友關係，丁○○亦係優泉小鎮工地
    之工人，戊○○及丙○○則係朋友關係。甲○○於98年4月
    28 日下午4時許，在優泉小鎮工地內，與己○○因承包工程
    之糾紛發生口角並進而互毆（彼此所涉傷害部分均未據告訴
    ），甲○○向己○○恫稱：「明天就要給你死的很難看」等
    語恐嚇己○○，使己○○心生畏懼，致生危害於己○○之安
    全。甲○○於返家後，將此事告知乙○○，甲○○及乙○○
    均心有未甘，遂由乙○○透過友人，邀約戊○○、丙○○、
    丁○○及姓名年籍不詳之成年男子等共10餘人，於翌日即29
    日上午8時許，在優泉小鎮工地之門口聚集。甲○○、乙○○、戊○○、丙○○、丁○○及姓名年籍不詳之成年男子等
    共10餘人遂共同基於恐嚇之犯意聯絡，於98年4月29日上午8
    時許，在前開工地門口聚集，等待己○○出現，甲○○及乙○○並多次撥打電話要求己○○出面解決。己○○經由工地
    內友人之電話通知，得悉甲○○等多人在工地門口指名找伊
    之上情，因內心恐懼，遂於同日上午10至11時許，報警處理
    ，員警遂於同日下午2時許陪同己○○前往上述工地。甲○○等前揭10餘人因等待己○○出面未果，於中午時分離開工
    地至他處用餐，然同日下午，甲○○因接獲己○○之電話通
    知，得悉己○○已至上述工地，遂偕同前揭具犯意聯絡之乙○○、戊○○、丙○○、丁○○及姓名年籍不詳之成年男子
    等共10餘人，於同日下午3時30分許，返回工地門口，其等
    分持三節甩棍、鋁棒等物，戊○○並攜帶上開扁鑽置於包包
    內，由其中部分人向工地內之己○○高喊：「你下來要給你
    死，有種你們給我出來，我會讓你們死得很難看」（臺語）
    等語，以加害生命之事共同恐嚇己○○，使己○○心生畏懼
    ，致生危害於己○○之安全，嗣於其等衝向山坡上工地之際
    ，為在一旁埋伏之員警出面，其等見狀均轉身逃逸，員警當
    場逮捕未及逃離之戊○○、丙○○及乙○○，並在戊○○之
    包包內，扣得戊○○所有之前開扁鑽1支，且在現場地上扣
    得戊○○攜來供當場持用之三節甩棍2支，另在戊○○遭逮
    捕處之地上扣得彈匣1個。
四、案經己○○訴由臺北縣政府警察局板橋分局報請臺灣基隆地
    方法院檢察署檢察官偵查起訴。
    理  由
壹、程序事項：
  一、按無證據能力、未經合法調查之證據，不得作為判斷之依
      據，刑事訴訟法第155條第2項定有明文。查被告等之選任
      辯護人略謂本件偵辦的開端沒有合法，依刑事訴訟法第15
      5條第2項未經合法調查的證據不得作為證據，在原審雖然
      是在法庭的調查，但我們主張是在偵查後續衍生出來，不
      得作為法院判斷的依據云云(見本院卷第69頁背面)。惟果
      法院於審理期間，業已依同法第288條之1至第288條之3之
      規定為調查，而無刑事訴訟法規定無證據能力之情形，自
      無上開刑事訴訟法第155條第2項所規定不得作為判斷依據
      之問題。至於辯護人所辯本件係己○○與板橋分局警員勾
      結，板橋分局警員越區辦案，進行陷害教唆云云之情。查
      ，證人即板橋分局警員連信華於原審證稱：己○○是透過
      余信宏報案。因余信宏住在板橋市，他說他的上司己○○
      被恐嚇，因此到板橋分局作筆錄。由於當時情況急迫，己○○表示當天早上有工地警衛打電話給他，說甲○○帶人
      去工地要尋仇，己○○表示他很害怕，不敢去工地，板橋
      分局因此受理等語（見原審卷(一)第102頁）；證人余信宏
      於原審亦證稱：伊及己○○均住在板橋，因此到板橋分局
      報案等語（見原審卷(二)第5-6頁）。而證人己○○及余信
      宏之住址確實均在臺北縣板橋市境內，有證人等之警詢筆
      錄人別資料及原審審判筆錄人別資料在卷可參（見偵卷第
      35、44頁、原審卷(二)第5、13頁），且證人己○○之第1份
      警詢筆錄製作時間係在98年4月29日上午11時30分起至同
      日上午11時50分止，本案被告等人又係於98年4月29日上
      午即聚集在優泉小鎮工地入口處等待證人己○○出現（詳
      後述），則證人己○○選擇至其住處附近之板橋分局報警
      處理，核與社會常情無違，況警察職司打擊犯罪，其等辦
      案並無法院審理案件須有管轄權為限，是縱本件係板橋分
      局警員越區辦案，亦難認其偵辦不合法。是辯護人以上開
      情事為辯，自無可採。
  二、次按被告以外之人於審判外之言詞或書面陳述，除法律有
      規定者外，不得作為證據；又被告以外之人於審判外之陳
      述，雖不符合同法第159條之1至第159條之4之規定，但經
      當事人於審判程序同意作為證據，法院審酌該言詞陳述或
      書面陳述作成時之情況，認為適當者，亦得為證據。當事
      人、代理人或辯護人於法院調查證據時，知有第159條第1
      項不得為證據之情形，而未於言詞辯論終結前聲明異議者
      ，視為有前項之同意，刑事訴訟法第159條第1項及第159
      條之5分別定有明文。查本判決下列所引用之證據，上訴
      人即被告戊○○、乙○○、丙○○、丁○○於本院審理時
      ，均同意做為證據(見本院卷第116頁)，復至言詞辯論終
      結前亦未聲明異議，本院審酌上開證據資料製作時之情況
      ，尚無違法不當及證明力明顯過低之瑕疵，故揆諸前開規
      定，均有證據能力。
貳、實體事項
  一、訊據被告戊○○對於其被訴未經許可持有刀械之部分，為
      認罪之表示，被告乙○○固不否認於98年4月29日上午及
      下午，確有帶同多名男子至優泉小鎮工地找己○○等情，
      被告戊○○、丙○○、丁○○固不否認於98年4月29日確
      實有至優泉小鎮工地現場等情，惟均矢口否認有何恐嚇犯
      行，被告乙○○辯稱：甲○○於98年4月28日回家時有受
      傷，伊知道甲○○與己○○發生不愉快，伊怕己○○會對
      甲○○不利，故於98年4月29日上午，伊有帶幾名男子去
      工地關心，伊沒有要對己○○不利之意，只是想讓己○○
      看到伊帶人去以後不敢對甲○○怎樣，沒有進去工地，只
      在福利社旁邊，等了很久己○○都沒來，就回去吃飯，之
      後己○○打電話來，才又回工地，因為己○○對伊等叫囂
      ，伊等之中才有人衝上去，伊認為是己○○故意挑釁云云
      ；被告戊○○辯稱：98年4月28日晚上伊與丙○○在網咖
      店裡，乙○○打電話來，叫伊與丙○○一起去工地，伊知
      道不是去做工，但伊不知道原因，隔天伊去現場才知道是
      甲○○與己○○有衝突要談判，當天中午吃完飯，再回到
      工地時，己○○的朋友在工地叫罵且叫伊等上去，伊跟丙○○因此上去，伊手上沒有拿東西，扁鑽是放在口袋裡，
      還在上坡時，就有人從車子衝出來並對空鳴槍，伊跟丙○○往回跑時跌倒，因而被捕，伊沒有恐嚇云云；被告丙○○辯稱：98年4月28日乙○○打電話給伊的朋友，伊的朋
      友再打電話給伊，相約29日早上去工地，伊聽說是因甲○○被打，伊等要去工地關心，29日下午，因對方的人在工
      地往下喊，說「你們上來」，且罵髒話，伊才因此走上工
      地，走到一半，就有人從箱型車走出來，對空鳴槍，伊因
      此往回跑。伊沒有出言恐嚇，伊等這邊的人雖有人出聲說
      要叫他們死，但是對方也有人出聲說要叫伊等死，對方有
      人叫囂，伊等才會拿鋁棒、棍棒出來。伊只是過去就被抓
      ，伊覺得不合理云云。被告丁○○辯稱：伊是一個人在29
      日下午3點到工地，要去工地跟己○○請款大約5千元，伊
      在前幾天有打電話給己○○說伊要去請款，沒有約時間，
      當時伊已經沒有在該工地工作，伊之前在該工地是己○○
      的下包，己○○還有尾款5千元尚未給付。伊到工地時，
      把車停在福利社對面，伊下車要往工地走上去時，就聽到
      槍聲，伊就跑回車上趕快走了。後來甲○○打電話給伊，
      說乙○○被抓去警局，要伊載他去警局，伊因此載甲○○
      去警局，伊與本案無關云云。
  二、被告戊○○對其被訴未經許可持有刀械之部分始終均為認
      罪之表示，且於原審供陳：扁鑽是伊於98年4月29日之前
      幾天在三重跳蚤市場所購買，98年4月29日當天伊去工地
      現場時，伊把扁鑽放在口袋裡，員警從伊口袋中搜出等語
      （見原審卷(一)第37、150頁）。又扣案之扁鑽1支，經送請
      臺北縣政府警察局鑑驗結果，認定：經檢視，刀刃為三角
      形，雙面開鋒，柄稍長，末端成圓圈，依現狀，認屬槍砲
      彈藥刀械管制條例所列管之刀械，有臺北縣政府警察局98
      年5月19日北縣警保字第0980064486號函文暨所附刀械鑑
      驗登記表在卷可稽（見偵卷第144、145頁），足認被告戊○○持有之上開扁鑽係屬槍砲彈藥刀械管制條例所列管之
      刀械無誤。是以，被告戊○○之自白核與事實相符，可以
      採信，其未經許可持有刀械之犯行，足堪認定。
  三、次查，被告乙○○、戊○○、丙○○、丁○○及同案共同
      正犯甲○○於98年4月29日有恐嚇犯行，業據證人即告訴
      人己○○於警訊及偵訊中證稱：98年4月28日(應為29日之
      誤)早上8點多開始，阿輝打伊的行動電話表示他已經在工
      地堵伊，說要給伊死的很難看，伊當時心裡很害怕，下午
      3時許，被告等開車至工地前，分持木棍、鋁棒及伸縮警
      棍叫囂，當時甲○○、乙○○、丁○○等人由工地大門走
      上來，伊即示意警方前往圍捕，因現場道路是下坡，有人
      逃離時因情急跌倒等語（見偵查卷第36、40、153頁），
      復於原審證稱：大家（指伊與甲○○）都在工地工作，本
      來是朋友，後來吵架，伊心理會害怕，所以隔天（29日）
      早上伊沒去工地，但甲○○、乙○○等人隔天（29日）早
      上打了很多通電話給伊，叫伊去工地，甲○○說「我在優
      泉小鎮工地等你，你敢不敢來」，乙○○說「你過來這邊
      就對了」，伊不理都不行，且蔡龍昇、余信宏早上有到工
      地，知道他們在現場，有跟伊說，工頭也有打給伊，說甲○○帶人在工地等伊，伊就去報警，警察陪同伊去工地。
      警察有兩輛車，停在伊與被告他們中間。伊去工地後，沒
      有看到甲○○，伊打給甲○○，說不要吵了可不可以，甲○○說不行，伊就說伊人已經在工地了，如果要來就來，
      甲○○叫伊等他。被告他們來幾臺車伊不知道，他們的車
      是停在福利社那邊，大概聚集了10幾個人。那批人手上有
      拿鋁棍、棒子，說「阿平你給我下來」、「有種給我出來
      ，不然我讓你死的很難看」（臺語），當時有一堆人，伊
      不知道是誰說的，伊聽了會害怕，心裡毛毛的。有4、5個
      人包含戊○○、丙○○衝上來，手上有拿鋁棒、棍子，戊○○、丙○○其中一個有背包包，手伸進包包裡面，警察
      有鳴槍。衝上來的人當中，警察追他們要跑時，有人把東
      西往草叢裡面丟，是什麼東西不知道，後來警察有在現場
      找等語（見原審卷(二)第14-21頁），又證人余信宏證稱：
      98年4月29日上午，伊去了工地一趟，當時工地工人說被
      告他們有帶人到工地下方，伊在工地待了一下即離開，下
      午再去工地。當天下午，被告他們10幾個人開3輛車來，
      停在工地門口外面，有先派一輛7人座的自小客車上來看
      一下。工地門口有鐵門圍籬，約10幾公尺，可以人工滑動
      開關，當時因為正在施工，鐵門有開一半，方便工人、廠
      商出入。他們在門口外面，一群人叫囂「阿平下來，不下
      來要給你死」（臺語），叫囂時距離伊等有50公尺以上，
      聲音很大聲，伊等都聽的到，己○○也有聽到。己○○聽
      到後沒有下去，當時警察埋伏在山坡中間，在伊與被告之
      間。警察來2輛車、8個人，有2個在伊後面，有6個在他們
      警車裡面，警車與被告之間有20幾公尺。後來被告等人叫
      囂7、8分鐘後，有4到5個人往上衝，有持甩棍、鋁棒，衝
      上來時並叫囂「你們給我下來，要給你們死」（臺語），
      警察就下車，因為衝上來的人有人帶包包，手放在包包裡
      面，好像是要掏東西的樣子，一個警察對空鳴槍，有人跌
      倒，被警察抓到。當天5位被告都有聚集在工地門口，戊○○、丙○○有衝上來等語（見原審卷(二)第5-12頁），及
      證人蔡龍昇於原審所證：98年4月29日上午9、10點左右，
      乙○○叫人叫伊下來到工地的福利社，她來叫伊三次，第
      三次時戊○○再叫伊下去。下去後，乙○○問伊為何昨天
      甲○○、己○○衝突時，伊抓住甲○○讓己○○打，伊說
      兩邊都有拉，是要勸架，乙○○還問己○○在不在上面及
      己○○的住址、電話，當時他們大概有10幾個人。他們說
      如果己○○不下來的話，他們要衝上去，當時己○○不在
      。伊當時拒絕回答他們，他們不讓伊離開，後來是工頭王
      金明叫伊回去工作，伊才離開。中午還是下午時，己○○
      來到工地，來的時候有警察跟著他。被告他們是上午有來
      ，先離開一陣子，後來下午時，己○○先來工地，乙○○
      等人才又來工地，差不多10幾個人，開2、3臺車來。己○○來之後，被告他們就在叫囂，伊有聽到「要來吵架、要
      來解決事情」、「你不下來，要吵架不下來」、「你下來
      ，你下來，要給你死」（臺語），被告帶來的人很多，伊
      不知道是誰說的，但伊確實有聽到他們的人有喊說「要給
      你死」（臺語）。己○○有聽到等語（見原審卷(二)第83-8
      9頁），經核上開證人所陳，可知甲○○與被告乙○○等1
      0餘人於98年4月29日上午已集結在優泉小鎮工地門口，矛
      頭均指向證人己○○，除不斷撥打電話要求證人己○○出
      面，並在工地大門等待證人己○○之出現，斯時證人己○○尚未至工地，嗣證人己○○得悉上情，於同日上午報警
      處理，偕同員警抵達工地後，同日下午，被告甲○○、乙○○等10餘人又集結在工地門口，該10餘人之中，有人持
      甩棍、鋁棒等物，其中確實有人以臺語向證人己○○做出
      恐嚇言語。況被告乙○○、戊○○、丙○○、丁○○確有
      攜帶棍棒，且出聲恐嚇之情亦經證人即板橋分局偵查隊小
      隊長廖仙裕、偵查隊警員郭信璋、連信華、洪文龍、呂平
      和、呂智民於原審證述在卷(見原審卷(一)第91-95、96-101
      、101-108、137-141、142-1 45、145- 150頁），復有如
      事實欄所載之扣案物在卷足憑，再以被害人己○○因被告
      乙○○等人之恐嚇行為而心生畏怖，亦據其證述在卷，則
      被告乙○○等人有恐嚇犯行已明。又被告乙○○於偵訊已
      供稱：甲○○是伊同居人，因為4月28日己○○在工地打
      甲○○，...伊怕他自己一個人會吃虧，伊就找「阿強」
      幫伊找人，伊帶人過去只是要嚇唬己○○...是找人來嚇
      他等語（見偵卷第112、113頁），被告丙○○於偵訊中亦
      供稱：甲○○打電話給伊的朋友「白虎」，「白虎」叫伊
      過來，說甲○○被人家打，叫伊等過來幫忙出一口氣等語
      （見偵卷第108頁）;被告戊○○於原審亦供稱：丙○○聯
      絡伊去的，說要去講打架、互毆之事...跟對方理論等語
      （見原審卷(二)第135頁），益徵被告等多人於事前受聯，
      由上可知，被告等及姓名年籍不詳之成年男子等共10餘人
      ，係相約群聚在優泉小鎮工地門口，執意等待證人己○○
      之到來，欲與證人己○○談判，其等顯係欲藉由人多勢眾
      ，互壯自己聲勢，並寓有「使己○○因目睹多人來勢洶洶
      ，而心生害怕」之用意；且伊等在確定證人己○○已抵達
      工地後，於同日下午3時許，復聚集在工地門口，其中多
      人手持棍、棒等物，在該處叫囂，更有人以臺語作出恐嚇
      言語，則彼等之間，存恐嚇之犯意聯絡及行為分擔已明，
      是被告等人有共犯事實欄所載犯行已然明確無訛。
  四、至於證人廖仙裕、郭信璋、連信華、洪文龍、呂平和、呂
      智民等人所證就其等埋伏位置與告訴人己○○所證雖稍有
      出入，然因個人感觀對於距離之判斷容有差異，惟其等對
      於警員埋伏位置，被告等所聚集之人有出這恐嚇、攜帶棍
      捧前衝之情均互相吻合，是上開證人所證即屬信而有徵，
      要非得單憑上開證人證詞些許差異，即推翻本件全部事證
      。
  五、被告丁○○雖辯稱僅係恰巧出現在工地門口，而當日下午
      係受甲○○之請託，始駕車載甲○○至警局云云。惟被告
      丁○○於警詢係辯稱：伊駕車至工地收款，先將車輛停放
      在工地附近下坡處，剛徒步要上去工地之際，在不遠前方
      發現有很多人直奔下坡在追人，其中有人開槍，伊趕緊徒
      步至停車處駕車離開，事後，甲○○打電話告知伊，乙○○遭警方逮捕，要求伊載他前往，伊才與甲○○一同到警
      局。伊當天是要向己○○收取工程款5千餘元云云（見偵
      卷第33、34頁）；嗣於偵訊中改稱：伊是下午才過去，要
      跟己○○請款，伊之前有跟己○○說當天要過去云云（見
      偵卷第170頁）；又於原審準備程序中供稱：伊一個人當
      天下午3點到工地，伊在前幾天打電話給己○○，跟他說
      伊要去請款，大約5千元，伊沒有跟己○○約時間，當時
      伊已經沒在該工地工作，伊之前在該工地擔任己○○之下
      包，己○○有尾款5千元尚未給付云云（見原審卷(一)第38
      頁）；再於原審審理中改稱：伊當時在工地工作，出現在
      福利社很正常，伊的大包王金明可證明伊所述屬實云云（
      見原審院卷(二)第21頁），復於原審審理程序之末，又改稱
      ：伊當時還有持續在該工地工作，伊在前幾天有打電話給
      己○○，詢問尾款5千元下來了沒，在電話裡伊與己○○
      有約好98年4月29日那天拿錢，伊有跟己○○約，己○○
      說他2、3點才會回來云云（見原審卷(二)第140-141頁），
      末於本院又謂：伊之前承做己○○工程，尾款未收到，伊
      是要問尾款是否已下來，當天早上伊係到工地施工，早上
      不可能跟他們在一起，且伊施工之地點離福利社很遠等語
      (見本院卷第124頁)，是以被告丁○○就至工地之時間及
      原因先後已有相當差異之供述，況被告丁○○所辯至工地
      尋問工程尾款一節，業據證人己○○於偵訊中證稱：丁○○當天不是要向伊請款，之前已經算清，不是約在當天給
      付。伊當天看到丁○○是跟甲○○一起來的，他手上還拿
      鋁棒，在工地警衛室旁邊商店，他有罵伊「幹你娘，好膽
      給我下來」，之前因大包延誤，伊有拖到丁○○的工程款
      ，他有不爽等語（見偵卷第181、182頁），足見被告丁○○所辯當日係為工程尾款一事至工地顯無所據，另證人蔡
      龍昇於原審雖證述：98年4月29日當天早上乙○○叫伊下
      去時，伊有在福利社看到丁○○，乙○○等人是在福利社
      與伊對話的等語（見原審卷(二)第88頁），足認被告乙○○
      於該日上午偕同多名男子至工地門口指名要求證人己○○
      出面之際，被告丁○○亦在該處出現，再以同案被告甲○○於原審所稱：乙○○等三人被抓走後，伊去問工地旁的
      派出所，得知乙○○等人被抓去板橋分局，剛好丁○○從
      工地下來，伊就請丁○○載伊去板橋分局云云（見原審卷
      (一)第36頁），顯係表示當時係「巧遇從工地出來之丁○○
      」，此亦與被告丁○○所辯「甲○○打電話來請伊搭載一
      程」之情相互齬齬；況且，被告丁○○供稱係「聽到槍響
      後，即至停車處駕車離去」，被告甲○○則供稱係「員警
      逮捕乙○○等三人且離去後，剛好丁○○從工地下來」，
      此二人在時間點上之供述，顯然亦互相歧異，益徵被告丁○○前開所述不實。至於證人王金明雖於原審證稱：伊與
      己○○是上下包的關係，伊是己○○的上包，伊與丁○○
      無任何關係。最初伊的工程是包給甲○○及己○○，因甲○○之工作品質不佳，後來全部均由己○○承包，伊有跟
      甲○○說之前施工不良的部分要請人處理好。丁○○是甲○○請來之工人。98年4月29日早上，伊在工地有看到丁○○在清理積水問題，那是伊要求甲○○要處理的。伊只
      有在早上看到丁○○4、5分鐘而已，其他時間伊去巡視工
      地內其他部分，沒有再注意丁○○。伊沒聽說丁○○有在
      承包己○○之工作等語（見原審卷(二)第90-94頁），被告
      丁○○亦供稱：當時處理之積水問題確實係甲○○之工作
      範圍等語。是由證人王金明上開證述內容，充其量僅足證
      明被告丁○○於98年4月29日上午曾有部分時間在該處工
      作，然此不過係當日上午之事，無從佐證被告丁○○當日
      下午亦係為施工始在現場，況證人己○○已明確證述被告
      丁○○有恐嚇之行為，已如上述，足認證人王金明上開所
      證，不足為有利於被告丁○○之認定。從而，被告丁○○
      之供述既有前後不一，且與被告甲○○所述相左，參酌證
      人己○○、余信宏、蔡龍昇及王金明前揭證述內容，及被
      告丁○○於98年4月29日上午、下午，均在被告乙○○等
      人集結之處出現之客觀情狀，益證被告丁○○應係事先已
      與甲○○及被告乙○○等人相約，因而前往，所辯要屬託
      詞，無足採信。而被告丁○○犯行既已明確，其聲請證人
      甲○○、乙○○證明其在現場之原因及是否有犯意聯絡，
      ，即無必要，附此敘明。
  六、被告等雖均辯稱：自己沒有說恐嚇言語，自己所為不構成
      恐嚇云云，被告乙○○及丙○○並辯稱：係己○○打電話
      來，要伊等回去，伊等才至工地，伊等係被設計陷害云云
      。然而：被告等人及斯時一同到場共10餘人彼此之間，係
      互有恐嚇之犯意聯絡及行為分擔，彼此在犯意聯絡範圍內
      之行為，應同負全部責任，其等上開所辯，顯屬卸責之詞
      。況且，本案係被告等共10餘人於98年4月29日上午，在
      證人己○○平日出入之工地門口，等待證人己○○出現，
      被告甲○○及乙○○並多次撥打電話要求證人己○○到場
      解決，僅因等待期間正值中午用餐時間遂離開工地至他處
      用餐，嗣證人己○○不堪其擾，報警偕同員警抵達後，以
      電話向被告甲○○表明伊已到工地，旋即返回工地現場，
      可見被告等之犯意，在證人己○○撥打電話通知被告甲○○以前，業已存在，被告等原本即有「找到己○○」之意
      ，自不能以證人己○○有上開電話通知之動作，即謂其等
      有何受陷害之可言。至於證人己○○報警並偕同員警到場
      ，僅係其為維護自身安全所為之合理措施，縱令員警事先
      在現場埋伏，亦僅係員警對於原已具有犯罪故意之人，促
      使其自行暴露犯罪事證，而加以逮捕或偵辦之偵查手段，
      亦無違法可言；被告等10餘人到場後，更大可選擇以溫和
      、友善之方式，與證人己○○對話，惟被告等10餘人捨此
      不為，而以上開方式共同恐嚇證人己○○，其等辯稱係受
      設計陷害云云，自非可採。又證人己○○於98年4月29日
      受恐嚇之際，雖有員警在附近埋伏、保護，然因被告等一
      同而來之人數多達10餘人，其中多人手上又持棍、棒等物
      ，對證人己○○而言，其眼見上開情狀、耳聞前揭威脅其
      生命之恐嚇言語，內心因而畏懼，仍屬合理，自不能以當
      時已有警察在場為由，即謂無成立恐嚇罪之餘地。
  七、綜上所述，被告等人於98年4月29日共同恐嚇之犯行，均
      事證明確，足堪認定。
  八、核被告等人於98年4月29日所為，係犯刑法第305條之恐嚇
      罪；被告戊○○持有扁鑽之行為，係犯槍砲彈藥刀械管制
      條例第14條第3項之持有刀械罪。被告戊○○持有前揭扁
      鑽遭查扣之際，身旁雖尚有多人在場，且伊等尚共同犯恐
      嚇罪，然因斯時被告戊○○之扁鑽並未取出握在手上，卷
      內亦無證據足資認定在場其餘之人知悉前揭扁鑽之存在，
      自亦無論以槍砲彈藥刀械管制條例第15條第3款未經許可
      結夥攜帶刀械罪之餘地。被告4人與甲○○及其餘未遭查
      獲之姓名年籍不詳成年男子等共10餘人之間，就98年4 月
      29日所為恐嚇犯行，係互有犯意聯絡及行為分擔，均為共
      同正犯。被告戊○○所犯上述共同恐嚇罪與持有刀械罪之
      間，犯意各別，行為互殊，應予分論併罰。
  九、原審以被告等人共犯恐嚇罪等事證明確，依槍砲彈藥刀械
      管制條例第14條第3項，刑法第11條前段、第28條、第305
      條規定論罪科刑，並審酌被告乙○○前有違反麻醉藥品管
      理條例之前科紀錄，被告戊○○前有公共危險之前科紀錄
      ，被告丙○○前有違反麻醉藥品管理條例之前科紀錄，被
      告丁○○無任何前科紀錄，被告乙○○、戊○○及丁○○
      均為國中畢業，被告丙○○為高中畢業，僅因細故糾紛，
      竟共同向被害人己○○為上開恐嚇行為，造成證人己○○
      內心不安，實非可取，犯後均否認恐嚇犯行，亦欠缺悔意
      ，併審酌證人己○○於98年4月29日遭受恐嚇之際，身旁
      尚有員警埋伏、保護，可認其內心恐懼程度應屬輕微，暨
      被告戊○○持有刀械之期間尚短、數量僅1支等一切情狀
      ，量處原審判決主文所示之刑，並說明扣案之扁鑽1支，
      屬槍砲彈藥刀械管制條例第14條第3項明定禁止持有之物
      ，乃違禁物，應依刑法第38條第1項第1款規定，不問屬於
      被告戊○○所有與否，均予宣告沒收。又證人郭信璋證稱
      ：扁鑽是在戊○○的袋子內扣到，現場地上有扣到三節甩
      棍，彈匣是在戊○○跌倒的地方找到的，但戊○○說不是
      他的等語（見原審卷(一)第97、98頁），被告戊○○則供稱
      ：扁鑽、三節棍都是伊的，是從伊口袋內搜出的，彈匣是
      伊跌倒後，警察從地上撿的等語（見原審卷(一)第150頁、
      卷(二)第120頁）。然上述在場證人均證稱被告等人當時有
      人手持棍、棒，且依前述三節警棍之長度及體積觀之，實
      無可能均藏放在口袋內（見偵卷第78-80頁照片），參諸
      證人郭信璋上開證述，可知扣案之三節警棍2支，於被告
      等人為上開恐嚇犯行之際，應均有取出持用，被告戊○○
      既供承三節警棍2支係伊所有，無論斯時係由何人持用，
      仍屬共同正犯所有供犯恐嚇罪所用之物，應依刑法第38條
      第1項第2款規定，在各被告所諭知共同恐嚇罪之主文項下
      ，宣告沒收。又前揭扁鑽體積較小，證人郭信璋亦表示係
      在包包內扣得，客觀上尚難認為被告戊○○已取出持在手
      上，而使遭受恐嚇之對象因目睹扁鑽之存在而生畏懼之意
      ，自難認扣案之前揭扁鑽與恐嚇犯行有關，亦無庸在各被
      告所諭知共同恐嚇罪之主文項下宣告沒收。至於扣案之彈
      匣1個，經內政部警政署刑事警察局鑑驗結果，認係氣體
      動力式槍枝之彈匣，有該局98年6月11日刑鑑字第098006
      3561號函文在卷可參（偵查卷第187頁），且經內政部鑑
      驗結果，認非屬內政部所公告之彈藥主要組成零件，有內
      政部98年6月23日內授警字第0980871059號函文附卷可憑
      （見偵卷第189頁），顯非違禁物，被告戊○○否認係伊
      所有，卷內亦乏證據足資認定係屬被告或共同正犯中之何
      人所有，無從宣告沒收。經核其認事用法，均無違誤，量
      刑亦稱妥適。被告丁○○上訴意旨否認有恐嚇犯行，並無
      可取，已如上述。雖被告乙○○辯護人於99年8月5日具狀
      陳述被告乙○○願自白犯行，並提出戶籍謄本、租約及存
      摺謂其生活不寬裕，請求減輕其刑並為緩刑之宣告；被告
      戊○○、丙○○之辯護人於99年8月12日具狀陳述被告戊○○、丙○○願自白恐嚇犯行，被告戊○○所犯持有扁鑽
      之犯行請求減為拘役刑，被告戊○○、丙○○所犯恐嚇罪
      部分，因其等生活並非寬裕，其須照顧老母，請求改以罰
      金或得易科罰金之刑云云。惟被告乙○○於本院審理期日
      ，僅陳稱「請求從輕量刑」等語(見本院卷第115頁背面)
      ，復於辯論時辯稱伊並未恐嚇，早上是請他下來，下午只
      是要跟他講講等語(見本院卷第123頁)，被告戊○○、丙○○雖於本院審理期日於陳述上訴意旨時，為認罪之陳述
      (見本院卷第115頁背面)，然其等於辯論時，被告戊○○
      、丙○○仍辯稱「沒有恐嚇」、「我不知道這種行為是恐
      嚇」等語(見本院卷第123頁)，顯見被告乙○○、戊○○
      、丙○○等之辯護人雖具狀謂被告等自白犯罪，惟被告實
      質上仍就其等之行為為辯解並非恐嚇，是被告等所謂「自
      白犯罪」、「認罪」或謂陳述當時心境，不過係為邀減寬
      典所陳，其等既未就構成要件之事實及行為所生危害為陳
      述並承認，自難認其有坦承犯罪之意思。再以被告生活困
      頓請求減輕其刑或宣告緩刑一節，概審酌被告乙○○因細
      故即聚眾為本件犯行，其犯罪動機非輕，再以本件亦無客
      觀上足以引起一般同情之特殊原因與環境等，衡情殊難認
      其等聚眾恐嚇，有值得同情之處，況認錯悔改為審酌被告
      犯後態度之之基本要求，被告等口空認罪，實則無承認犯
      行之意，亦難認有酌減其刑空間。再以量刑輕重，屬為裁
      判之法院得依職權自由裁量之事項，苟其量刑已以行為人
      之責任為基礎，並斟酌刑法第57條各款所列情狀，在法定
      刑度內，酌量科刑，如無偏執一端，致明顯失出失入情形
      ，上級審法院即不得單就量刑部分遽指為不當或違法。而
      原審判並無違誤，已如上述，且所宣告之刑，均得易科罰
      金，被告生活困迫亦屬刑事執行所應考量事項，非被告等
      請求減輕其刑之法定事由。從而，被告等上訴否認犯罪、
      請求減輕其刑及為緩刑之宣告均無理由，應予駁回。
據上論斷，應依刑事訴訟法第368條，判決如主文。
本案經檢察官何明楨到庭執行職務。
中    華    民    國    99    年    9     月    1     日
            刑事第二十二庭審判長法  官  郭雅美
                                法  官  李麗珠
                                法  官  洪于智
以上正本證明與原本無異。
不得上訴。
                                書記官  強梅芳
中    華    民    國    99    年    9     月    2     日
附錄：本案論罪科刑法條全文
中華民國刑法第305條
（恐嚇危害安全罪）
以加害生命、身體、自由、名譽、財產之事，恐嚇他人致生危害
於安全者，處 2 年以下有期徒刑、拘役或 3 百元以下罰金。
槍砲彈藥刀械管制條例第14條第3項
未經許可，持有或意圖販賣而陳列刀械者，處 1 年以下有期徒
刑、拘役或新台幣 50 萬元以下罰金。

司法院資訊處製作；財團法人民間司法改革基金會備份。
